【裁判字號】    99,交聲,222
【裁判日期】    990917
【裁判案由】    違反道路交通管理處罰條例聲明異議
【裁判全文】
臺灣基隆地方法院刑事裁定             99年度交聲字第222號
移送機關即
原處分機關  交通部公路總局臺北區監理所基隆監理站
異  議  人
即受處分人  富民運輸股份有限公司
法定代理人  甲○○
代  理  人  乙○○
上列異議人即受處分人因違反道路交通管理處罰條例事件，對於
交通部公路總局臺北區監理所基隆監理站民國九十九年六月十八
日基監字第裁四二－Ｉ00000000號裁決聲明異議，本院
裁定如下：
    主    文
異議駁回。
    理    由
一、移送及原處分機關略以：彰化縣警察局芳苑分局（下稱舉發
    機關）執勤警員於民國九十九年五月十九日下午一時三十分
    許，在彰化縣芳苑鄉臺十七線五十七公里處，查獲異議人即
    受處分人富民運輸股份有限公司（下稱異議人）所有車牌號
    碼○六○－ＡＬ號營業貨運曳引車有「裝載危險物品（液鹼
    ），總重四十七公噸，核重四十三公噸，超載四公噸）」之
    違規事實，遂當場予以攔截，依道路交通管理處罰條例第二
    十九條之二第一項之規定，以彰警交字第Ｉ0000000
    0號製單舉發異議人。異議人之代理人乙○○於應到案日期
    前之同年六月十八日到案表示不服舉發，移送機關即原處分
    機關（下稱移送機關）遂依同條例第二十九條之二第一項前
    段、第三項之規定，於同日以基監字第裁四二－Ｉ0000
    0000號裁處罰鍰新臺幣（下同）一萬四千元及記汽車違
    規紀錄一次，依法應無不合等語。
二、聲明異議意旨略以：警察在臺十七線五十七公里處攔檢異議
    人之車牌號碼○六○－ＡＬ號營業貨運曳引車，當時該車並
    無超速或其他違規，有行車紀錄表可參；警察依據該車駕駛
    人即異議人之代理人所提出臺塑麥寮廠地磅單之記載，認為
    超載四公噸有危險，因而舉發異議人，雖該車本次將液鹼送
    到宜蘭冬山鄉臺塑龍德廠過磅時之淨重亦為二十八點八八公
    噸，而與在麥寮廠出廠時一致，可知臺塑麥寮廠出具之地磅
    單一定正確，然此為業界普遍現象，而且是公司指示，因公
    司在承包時，已將此百分之十之成本計算在內；況交通部九
    十九年四月一日交路字第○九九○○二五八六七號函示沒有
    超載百分之十不算違規，不造成危險之情形下不予舉發，予
    以勸導即可；異議人上開車輛本件超載四公噸，未超過核重
    四十三公噸之百分之十，而未違反上開交通部函示。為此聲
    明異議，請求撤銷原處分等語。
三、按「汽車裝載貨物超過核定之總重量、總聯結重量者，處汽
    車所有人罰鍰，並記汽車違規紀錄一次（以下略）」、「有
    前二項規定之情形者，應責令改正或當場禁止通行，並處新
    臺幣一萬元罰鍰，超載十公噸以下者，以總超載部分，每一
    公噸加罰新臺幣一千元（以下略）」，道路交通管理處罰條
    例第二十九條之二第一項、第三項第一段分別定有明文。又
    「行為人有下列情形之一，而未嚴重危害交通安全、秩序或
    發生交通事故，且情節輕微，以不舉發為適當者，交通勤務
    警察或依法令執行交通稽查任務人員得對其施以勸導，免予
    舉發：十三、駕駛汽車裝載貨物超過核定之總重量或總聯結
    重量，未逾百分之十。」違反道路交通管理事件統一裁罰基
    準及處理細則第十二條第一項第十三款亦有明定。經查：
  (一)本件異議人所有上開營業貨運曳引車之核定重量為四十三公
    噸，而於上開時、地為警攔截時，有裝載液鹼過磅總重達四
    十七公噸即超載四公噸之違規事實，經舉發機關執勤警員依
    道路交通管理處罰條例第二十九條之二第一項前段之規定，
    以前揭字號製單舉發異議人；嗣異議人之代理人於應到案日
    期前之同年六月十八日到案表示不服舉發，移送機關遂依同
    條例第二十九條之二第一項前段、第三項之規定，於同日以
    上開字號裁處異議人罰鍰一萬四千元及記汽車違規紀錄一次
    等情，為異議人之代理人於本院陳述異議意旨時所不爭執，
    且有上開字號舉發違反道路交通管理事件通知單及裁決書、
    舉發機關九十九年七月十三日芳警分五字第○九九○○一三
    ○二一號函附上開車輛為警攔截時駕駛人所提出之地磅單影
    本、異議人運輸紀錄單、移送機關九十九年七月九日北監基
    一字第○九九○○○八六○八號函附車籍查詢表、送達證書
    及委任書影本在卷可憑，堪認屬實。
  (二)前揭道路交通管理事件統一裁罰基準及處理細則第十二條第
    一項第十三款規定之內容，係就駕駛汽車裝載貨物超過核定
    總重量，但未逾百分之十之違規行為，授權交通勤務警察或
    依法令執行交通稽查任務人員，視其有無嚴重危害交通安全
    、秩序、有無發生交通事故、是否情節輕微，以不舉發為適
    當等情節，而決定採用勸導或舉發之方式處置；非謂舉發機
    關對於車輛超載（重）未逾核定總重量百分之十之範圍內，
    即不得予以舉發，亦無所謂超載（重）未逾核定總重量百分
    之十者，處罰機關即得置上述道路交通管理處罰條例第二十
    九條之二之規定於不顧，而免予處罰之意。實則，異議人執
    以聲明異議之交通部九十九年四月一日交路字第○九九○○
    二五八六七號函文略謂「有關貴會建議輕微超載應予輕罰乙
    節，經查依現行道路交通管理事件統一裁罰基準及處理細則
    第十二條第一項第十三款規定，（法文參前所援引，此從略
    ）故現行已有微罪不舉之規定在案，併請參考。」亦同前揭
    說明之旨，而非如異議人所稱超載（重）未逾核定總重量百
    分之十即非違規之意甚明。
  (三)再者，交通勤務警察或交通稽查任務人員，就超載（重）未
    逾核定總重量百分之十者，是否依上開規定不予舉發，而以
    勸導方式代替，亦即是否認為「以不舉發為適當」，改施以
    勸導，免予舉發，乃屬交通稽查執行機關，得依具體個案，
    斟酌決定之行政裁量權範圍。而凡法律規定，行政機關對於
    是否為行政行為，以及如何為行政行為，有裁量空間者，則
    行政機關有行政行為之裁量權，法院自應尊重行政機關之裁
    量空間，除有逾越裁量權限、不為裁量、裁量錯誤及其他裁
    量權濫用等裁量瑕疵之情形，而應認為係逾越權限或濫用權
    力之行為，以違法論外，尚不得就行政行為之合目的性，進
    行審查。換言之，法院原則上應尊重行政機關之裁量決定，
    而作有限的司法審查。是以汽車裝載貨物若超過核定之總重
    量，交通勤務警察或交通稽查任務人員依上述規定，斟酌採
    用上述寬容值之限值，而認不予舉發為宜，固屬合法，反之
    ，如斟酌結果認不宜適用上開規定施以勸導，而為舉發之裁
    量決定，亦難謂為違法（臺灣高等法院高雄分院九十九年度
    交抗字第一○五號裁定可參）。
  (四)本件異議人上開營業貨運曳引車既在起運之臺塑企業麥寮廠
    過磅時即已逾核定總重量四十三公噸，其為避免違規為警舉
    發，當應將超載液鹼減至該處地磅顯示為四十三公噸始為適
    法，異議人以其上開營業貨運曳引車核重四十三公噸，可再
    加計百分之十之重量後，作為有無裝載貨物超過核定總重量
    之標準，其本件上開營業貨運曳引車裝載總重僅為四十七公
    噸，並未違規云云，顯然係對上開規定及交通部函示有所誤
    認。末按超載貨物，將提高車輛爆胎、煞車系統機能減弱甚
    至或被破壞之風險，且承載危險物品時，如發生交通事故時
    ，對週遭環境，更將造成重大損害，乃上開規定所由設。而
    「液鹼」腐蝕性極強，又為液體，一旦發生車禍，車體破裂
    ，四處噴灑流溢，恐將造成其他用路人傷亡或財產損害；異
    議人上開曳引車超載重量達四公噸，達百分之九點三，而非
    僅稍逾上限之區區數公斤或數十公斤，而可能在衡器誤差範
    圍內，執勤警員以異議人上開營業貨運曳引車所載貨物為危
    險物品，超載比例不低，情節難認輕微，依具體情事判斷，
    認有危害交通安全之虞，依法舉發，並無濫用裁量權之可言
    ，核無違誤。
四、綜上所述，本件異議人上開營業貨運曳引車確有於前揭時地
    裝載貨物總重量為四十七公噸，減去該車核定總重量四十三
    公噸，超載四公噸之違規事實，異議人之代理人於應到案期
    限前之同年六月十八日到案表示不服，移送機關於同日依道
    路交通管理處罰條例第二十九條之二第一項前段、第三項之
    規定，以本件超載十公噸以下，總超載部分每一公噸加罰一
    千元，而裁處異議人罰鍰一萬四千元，並記汽車違規紀錄一
    次，經核於法並無違誤。本件聲明異議，並無理由，應予駁
    回。
五、據上論斷，應依道路交通管理處罰條例第八十七條第二項，
    道路交通案件處理辦法第十九條，裁定如主文。
中    華    民    國    99    年     9    月    17    日
                  交通法庭法  官  陳賢德
以上正本證明與原本無異。
對於本件裁定如有不服，應於收受送達後5日內，向本院提出抗
告書狀，敘述抗告之理由，抗告於臺灣高等法院。
中    華    民    國    99    年    9     月    21    日
                          書記官  王靜敏

司法院資訊處製作；財團法人民間司法改革基金會備份。
